臺灣嘉義地方法院民事裁定　九十一年度聲字第一五九號
　　聲　請　人　中華商業銀行股份有限公司
　　法定代理人　王又曾
　　代　理　人　蔡孟欣
　　相　對　人　甲○○
右聲請人聲請返還擔保金事件，本院裁定如左：
    主      文
聲請駁回。
聲請程序費用由聲請人負擔。
    理      由
一、本件聲請意旨略以：聲請人與相對人間請求清償債務事件，前蒙本院八十六年度
    全字第八八二號民事裁定，經聲請人以八十六年度存字第一一二０號提存書提存
    擔保金，對於相對人之財產聲請假扣押執行在案；又以八十八年度聲字第五六四
    號聲請變換提存物確定，並以八十八年度存字第八七八號提存書提存擔保金；又
　　以八十九年度聲字第三八四號與第七二五號聲請變換提存物確定，並以八十九年
　　度存字第五七五號提存書提存擔保金二百萬元之交通銀行開發金融債券第十四期
　　第十七次三年期債票二張，面額新台幣一百萬元，共計新台幣二百萬元在案。茲
　　因本案業經八十九年訴字第九八八號民事判決確定（惟判決債權金額小於假扣押
　　債權金額），並以嘉義郵局存證信函第三一七八號，定二十日以上之期間，催告
　　相對人就其假扣押之執行所受之損害，對聲請人行使權利，為此依據民事訴訟法
　　第一０四條第一項第二款之規定，狀請發還提存擔保物等語。
二、按訴訟終結後，供擔保人證明已定二十日以上之期間，催告受擔保利益人行使權
    利而未行使者，法院應依其聲請，以裁定命返還提存物或保證書，民事訴訟法第
    一百零四條第一項第二款定有明文。至所謂訴訟終結，在因假扣押或假處分所供
    擔保之情形，因該擔保係為保障受擔保利益人因不當假扣押或假處分所受損害而
    設，倘執行法院已依假扣押或假處分裁定實施假扣押或假處分之執行，則在供擔
    保人撤回假扣押或假處分之執行前，受擔保利益人所受損害仍可能繼續發生，損
    害額既未確定，自無強令其行使權利之理。故在假扣押或假處分所供之擔保，供
    擔保人依民事訴訟法第一百零六條準用同法第一百零四條第一項第二款規定，聲
    請以裁定命返還其擔保金之場合，必供擔保人已撤回假扣押或假處分之執行，始
    得謂與民事訴訟法第一百零四條第一項第二款所定之「訴訟終結」相當，而得依
    該條款行使定期催告之權利。又供擔保人於假扣押或假處分之執行程序實施前撤
    回執行之聲請，縱未聲請撤銷假扣押或假處分裁定，依民事訴訟法第一百零四條
    第三項規定，仍得聲請法院返還其提存物，故供擔保人有否聲請撤銷假扣押或假
    處分裁定，均無礙於於其依該條第一項第二款行使定期催告之權利，最高法院八
    十六年度台抗字第五三號裁定意旨參照。
三、查，本件聲請人主張之右揭事實，業據本院依職權調閱本院八十六年度全字第六
    六０號假扣押執行、八十六年度全字第八八二號假扣押、八十九年度存字第五七
    五號提存卷宗，雖前開假扣押事件本案民事判決（八十九年度訴字第九八八號）
    已經確定，復經聲請人已定二十日以上期間催告受擔保利益人即相對人行使權利
　　，迄今相對人未行使其權利，並有提出提存書、變換提存物裁定及其確定證明書
　　影本各一份、假扣押裁定影本一份、民事判決書及確定證明書影本各一份、存證
　　信函及其掛號郵件收件回執等一份為證，惟揆之前揭說明，本件聲請人既未撤回
　　假扣押之強制執行程序，則在聲請人（即供擔保人）撤回假扣押之執行前，受擔
　　保利益人（即相對人）所受損害仍可能繼續發生，損害額既未確定，自無強令其
　　行使權利之理，是本件與民事訴訟法第一百零四條第一項第二款所定之「訴訟終
　　結」之情形顯不相當，從而，聲請人之請求返還擔保金，於法不合，應予駁回。
四、依民事訴訟法第九十五條、第七十八條，裁定如主文。
中　　　華　　　民　　　國　　九十一　　年　　　二　　　月　二十七　　　日
~B臺灣嘉義地方法院民事第一庭
~B　　法　官　吳昀儒
右為正本係照原本作成
如對本裁定抗告須於裁定送達後十日內向本院提出抗告狀
中　　　華　　　民　　　國　　九十一　　年　　　二　　　月　二十七　　　日
~B　　書記官　楊國色
